【裁判字號】    95,訴,575
【裁判日期】    950417
【裁判案由】    撤銷買賣契約等
【裁判全文】
臺灣臺中地方法院民事判決  95年度訴字第575號
原      告  乙○○
原      告  丁○○○
原      告  己○○
共      同
訴訟代理人  丙○○
被      告  戊○○
                      8號
                      （現於台灣臺中女子監獄執行中）
被      告  甲○○
當事人間撤銷買賣契約等事件，本院於95年4月3日言詞辯論終結
，判決如下：
    主    文
原告之訴駁回。
訴訟費用由原告負擔。
    事實及理由
壹、程序方面：
一、按訴狀送達後，原告不得將原訴變更或追加他訴。但有下列
    各款情形之一者，不在此限：五  該訴訟標的對於數人必須
    合一確定時，追加其原非當事人之人為當事人者，民事訴訟
    法第255條第1項第5款定有明文。又債權人依民法第244條第
    2項行使其撤銷權，如僅請求撤銷債務人之行為，則應以行
    為當事人為被告，即其行為為單獨行為時，應以債務人為被
    告，其行為為雙方行為時，應以債務人及其相對人為被告，
    故其行為當事人有數人時，必須一同被訴，否則應認其當事
    人之適格有欠缺，最高法院28年上字第978號判例可供參照
    。是債權人依民法第244條第2項行使撤銷權，請求撤銷之行
    為如為雙方行為時，其訴訟標的對於債務人及其相對人即屬
    必須合一確定。
二、本件原告起訴主張被告戊○○明知積欠原告等人會款債務未
    清償，而將其所有坐落台中縣新社鄉○○村○○街○段465巷
    8號未辦保存登記之房屋（以下簡稱系爭房屋）出賣予其婿
    甲○○，請求撤銷被告戊○○就系爭房屋出賣所為之債權及
    物權行為等語，依前揭說明，原告請求撤銷之行為為雙方行
    為，其訴訟標的對債務人即被告戊○○及其相對人即甲○○
    必須合一確定。原告於訴狀繕本送達後追加被告甲○○，合
    於民事訴訟法第255條第1項第5款之規定，應予准許，合先
    敘明。
貳、實體方面：
一、原告主張其等均參加被告戊○○與訴外人劉昌銘共同招募之
    互助會，於原告等尚未得標時，訴外人劉昌銘、被告戊○○
    於民國（下同）88年11月15日宣布止會，經原告提起請求給
    付會款之民事訴訟，鈞院以90年度豐簡字第330號判決被告
    戊○○應給付原告乙○○新台幣（下同）280,000元、給付
    原告丁○○○220,000元、給付原告己○○220,000元確定，
    被告戊○○於上開民事訴訟審理中已辯稱無資力可清償會款
    ，僅餘被告戊○○所有系爭房屋可供處置，被告戊○○明知
    上情，竟於94年間將系爭房屋以511,625元之代價出賣予其
    婿被告甲○○，被告甲○○亦明知上情而買受，被告等就系
    爭房屋所為之買賣行為，有害於原告等之債權，爰依民法第
    244條第2項規定訴請撤銷被告等就系爭房屋所為之債權及物
    權行為。並聲明求為判決撤銷被告等就系爭房屋所為之買賣
    契約及交付之物權行為。
二、被告等均辯稱被告戊○○出賣系爭房屋，係為清償所欠之會
    款債務，被告戊○○與債權人協商以債權額25%為清償，並
    由被告甲○○代為清償其他債權人，原告因不同意清償方案
    而未獲受償等語。被告甲○○另辯稱其受讓系爭房屋時，被
    告戊○○稱其岳父即訴外人劉昌銘有欠人會款，要處理會款
    債務，被告甲○○並不知悉被告戊○○亦為債務人，該合會
    實係訴外人劉東銘所召募應與被告戊○○無關；另原告等查
    封訴外人劉醇隆即劉昌銘之繼承人所有系爭房屋坐落之土地
    ，其查封土地之價值已超過原告之債權額等語。並均聲明求
    為判決如主文所示。
三、兩造不爭執之事實：
  (一)被告戊○○積欠原告等人會款金額分別為欠原告乙○○280,
    000元、欠原告丁○○○220,000元、欠原告己○○220,000
    元。
  (二)被告戊○○於94年4月6日將系爭房屋出售予被告甲○○。
  (三)被告戊○○出售系爭房屋所得款項511,625元已用於清償被
    告戊○○之其他債權人廖阿嬌等11人。
四、法院之判斷：
  (一)按債權人依民法第244條規定，撤銷債務人所為之有償或無
    償行為者，須具備下列之條件：為債務人所為之法律行為；
    其法律行為有害於債權人；其法律行為係以財產權為目的；
    如為有償之法律行為，債務人於行為時，明知其行為有害於
    債權人，受益人於受益時，亦明知其事情。此所謂有害及債
    權係指係指債務人所為減少其財產之行為，有害於其總債權
    之共同擔保而言，並非以確保特定債權之履行為限。又債務
    已屆清償期，債務人就既存債務為清償者，固生減少積極財
    產之結果，但同時亦減少其消極財產，於債務人之資力並無
    影響，不得指為民法第244條第1項或第2項之詐害行為。最
    高法院55年台上字第2839號判例、51年台上字第2761號、53
    年台上字第121號、53年台上字第2350號裁判均可供參考。
  (二)本件被告辯稱就系爭房屋所為買賣之有償行為，其目的係為
    以出賣系爭房屋所得價金清償被告戊○○積欠之會款債務等
    語，已據被告甲○○提出和解書及收據11份為證，且為原告
    所不爭執，原告於審理中復自認當初被告也有找原告提出以
    25%和解之清償方案，惟原告不接受等語，足認被告等前揭
    所辯應屬真實，堪以採信。
  (三)則被告戊○○處分系爭房屋，雖使其積極財產減少，然因係
    以出賣所得價金清償既存之其他債務，亦同時發生減少其消
    極財產之結果，就被告戊○○總債務之共同擔保即其總資力
    而言，並無減少其資力之情形，依前揭最高法院判例及裁判
    之意旨，自不得認為係民法第244條第2項所稱之詐害行為。
    從而，原告主張被告等所為係詐害行為，請求撤銷被告等就
    系爭房屋所為買賣之債權行為及物權行為，即屬無據，不應
    准許。
五、本件判決之基礎已為明確，兩造其餘攻擊及防禦方法，均與
    判決結果無影響，爰不一一論駁，附此敘明。
六、訴訟費用負擔之依據：民事訴訟法第78條、第85條第1項前
    段。
中    華    民    國    95    年    4    月    17    日
                  民事第三庭  法  官  陳文爵
正本係照原本作成。
如對本判決上訴，須於判決送達後20日內向本院提出上訴狀。
中    華    民    國    95    年    4    月    17    日
                              書記官  王美珍


司法院資訊處製作；財團法人民間司法改革基金會備份。
